臺灣苗栗地方法院刑事判決
 111年度簡上字第100號
上  訴  人  
即  被  告  徐宏遠


上列上訴人即被告因毀損案件，不服本院中華民國111年7月7日1
11年度苗簡字第729號第一審刑事簡易判決（聲請簡易判決處刑
案號：111年度調偵字第193號），提起上訴，本院管轄之第二審
合議庭改依通常程序審理後，自為第一審判決如下：
    主  文
原判決撤銷。
徐宏遠無罪。
    理  由
一、公訴意旨略以：被告徐宏遠與告訴人馮德昌係鄰居，兩人素
    有嫌隙，緣告訴人質疑被告架設之監視器角度似拍攝到告訴
    人住處，遂在苗栗縣○○市○○路000巷000號、122號雙方住處
    交界處前採光罩橫樑設置保麗龍檔板(下稱本案檔板)。被告
    見狀心生不滿，基於毀損犯意，於民國110年11月15日上午9
    時30分許，徒手拆毀本案檔板後丟棄，致令不堪使用，足以
    生損害於告訴人。因認被告涉犯刑法第354條之毀損罪等語
    。
二、有罪之判決書應於理由內記載認定犯罪事實所憑之證據及其
    認定之理由，刑事訴訟法第310條第1款定有明文。而犯罪事
    實之認定，係據以確定具體的刑罰權之基礎，自須經嚴格之
    證明，故其所憑之證據不僅應具有證據能力，且須經合法之
    調查程序，否則即不得作為有罪認定之依據。倘法院審理之
    結果，認為不能證明被告犯罪，而為無罪之諭知，即無前揭
    第154 條第2 項所謂「應依證據認定」之犯罪事實之存在。
    因此，同法第308 條前段規定，無罪之判決書只須記載主文
    及理由。而其理由之論敘，僅須與卷存證據資料相符，且與
    經驗法則、論理法則無違即可，所使用之證據亦不以具有證
    據能力者為限，即使不具證據能力之傳聞證據，亦非不得資
    為彈劾證據使用。故無罪之判決書，就傳聞證據是否例外具
    有證據能力，本無須於理由內論敘說明（最高法院100年度
    台上字第2980號判決要旨可資參照），是以下本院採為認定
    被告徐宏遠無罪所使用之證據，不以具有證據能力者為限，
    且毋庸論敘所使用之證據是否具有證據能力，合先敘明。
三、犯罪事實應依證據認定之，無證據不得認定犯罪事實，又不
    能證明被告犯罪者，應諭知無罪之判決，刑事訴訟法第154
    條第2項、第301條第1項前段分別定有明文。次按刑事訴訟
    法所謂認定犯罪事實之證據，係指足以認定被告確有犯罪行
    為之積極證據而言，該項證據自須適合於被告犯罪事實之認
    定，始得採為斷罪資料。如未能發現相當證據，或證據不足
    以證明，自不能以推測或擬制之方法，以為裁判之基礎。又
    刑事訴訟上證明之資料，無論其為直接或間接之證據，均須
    達於一般之人均不致有所懷疑，而得確信其為真實之程度，
    始得據為有罪之認定，若其關於被告是否犯罪之證明未能達
    此程度，而有合理性懷疑之存在，致使無從形成有罪之確信
    ，根據「罪證有疑，利於被告」之證據法則，即不得遽為不
    利於被告之認定。復刑事訴訟法第161條已於91年2月8日修
    正公布，修正後同條第1項規定：檢察官就被告犯罪事實，
    應負舉證責任，並指出證明之方法。因此，檢察官對於起訴
    之犯罪事實，應負提出證據及說服之實質舉證責任。倘其所
    提出之證據，不足為被告有罪之積極證明，或其闡明之證明
    方法，無從說服法官以形成被告有罪之心證，基於無罪推定
    之原則，自應為被告無罪判決之諭知。另以被害人之陳述為
    認定犯罪之依據時，必其陳述並無瑕疵，且就其他方面調查
    ，又與事實相符，始能認有證據能力。所謂無瑕疵，係指被
    害人所為不利被告之陳述，與社會上一般生活經驗或卷存其
    他客觀事實並無矛盾而言。至所謂就其他方面調查認與事實
    相符，非僅以所援用之旁證足以證明被害結果為已足，尤須
    綜合一切積極佐證，除認定被告確為加害人之可能外，在推
    理上無從另為其他合理原因之假設。有不合於此，即不能以
    被害人之陳述做為論斷之證據。
四、本件公訴人認被告涉有毀損罪嫌，係以被告之供述、告訴人
    之指述、監視器畫面截圖、照片等為其論據。
五、訊據被告固坦承有於上開時間、地點拆除本案檔板等情，惟
    否認有毀損犯行，辯稱：本案檔板裝在那邊應該有幾個月了
    ，我之前看到時以為是我太太裝的，一直到110年11月15日
    那天我看到，越想越奇怪，就去把它拆掉，拆完以後才跟我
    太太說，我太太才說是住隔壁的告訴人裝的，我聽完覺得很
    生氣，他怎麼可以把檔板裝到我家這邊，且本案檔板黏貼的
    位置是在我家範圍，他已經侵犯我家權益等語。經查：
　㈠被告於110年11月15日上午9時30分許，將告訴人裝設在遮雨
    棚橫樑上之本案檔板拆除後丟棄等情，據被告坦承在案，亦
    有告訴人指訴在卷（見偵卷第8頁至第9頁、第16頁反面），
    此部分之事實，堪可認定。
　㈡觀之卷附監視器畫面截圖、照片、被告繪製之示意圖（見偵
    卷第10頁至第11頁、本院卷第51頁），可知本案檔板係黏貼
    在被告與告訴人住處中間圍牆上方遮雨棚、靠被告住處側之
    橫樑處，且被告供稱：本案檔板黏貼在該處已有近3個月等
    語（見本院卷第62頁），衡諸常情，本案檔板黏貼位置係在
    靠近被告住處側之橫樑上，且被告並無在第一時間看到時即
    將之拆除，亦未詢問其家人，足見其所辯其一開始以為是其
    太太黏貼等語，並無悖於常理，故其於前述時間、地點將本
    案檔板拆除並丟棄，主觀上是否知悉本案檔板係告訴人之物
    而出於毀損他人之物之犯意為之，即非無疑。又參以被告自
    承其與告訴人間因監視器拍攝範圍乙事自108年起即有糾紛
    等語（見本院卷第63頁），倘被告知悉本案檔板係告訴人所
    裝設，其豈有可能忍受本案檔板黏貼在該處長達數月而不為
    處理、復無報警、亦未與告訴人協議拆除檔板？益見被告所
    辯其於拆除本案檔板之時，並不知道係告訴人之物而無毀損
    犯意等語，並非無稽。
　㈢再者，按對於現在不法之侵害，而出於防衛自己或他人權利
    之行為，不罰，刑法第23條定有明文。被告固有前揭毀損告
    訴人裝設之本案檔板之毀損客觀行為，惟依卷內事證，尚難
    認其有毀損之主觀犯意，已如前述；再者，告訴人將本案檔
    板裝設在該處（即被告與告訴人住處中間圍牆上方遮雨棚、
    靠被告住處側之橫樑處），已屬阻礙被告合法使用該處空間
    之行為，對被告而言即為業已存在之現在不法侵害，被告所
    為拆除本案檔板之行為，依當時情形，自屬為求防衛自身使
    用該空間之正當權利所為必要且有效之防衛行為，且對照其
    被告受侵害程度及告訴人受損程度，認為被告所為防衛行為
    之手段、方法亦顯無過當情形甚明。故依照前開規定，被告
    之毀損行為，應屬法律上不應處罰之行為。
六、綜上所述，檢察官所提出之證據，就被告所涉毀損罪部分，
    並未使本院達於無合理懷疑之程度，依照前揭說明，自屬不
    能證明犯罪，應為被告無罪之諭知，以昭審慎。
七、檢察官聲請以簡易判決處刑之案件，經法院認為有第451條
    之1第4項但書之情形者，應適用通常程序審判之，刑事訴訟
    法第452條定有明文。又地方法院簡易庭對被告為簡易判決
    處刑後，經提起上訴，而地方法院合議庭認應為無罪判決之
    諭知者，依刑事訴訟法第455條之1第3項準用第369條第2項
    之規定意旨，應由該地方法院合議庭撤銷簡易庭之判決，逕
    依通常程序審判。其所為判決，應屬於「第一審判決」，檢
    察官仍得依通常上訴程序上訴於管轄第二審之高等法院。本
    件經本院合議庭於審理後，認應為無罪之諭知，業如前述，
    即非得以簡易判決處刑之案件，而有刑事訴訟法第451條之1
     第4項但書第3款之情形，依前揭說明，應由本院合議庭逕
    依通常程序審判，自為第一審判決。檢察官如不服本判決，
    仍得於法定期間內，向管轄之第二審法院提起上訴，併此敘
    明。
據上論斷，應依刑事訴訟法第455 條之1 第1項、第3項、第369 
條第1項前段、第364條、第451條之1第4項但書第3款、第452 條
、第301條第1項，判決如主文。
本案經檢察官黃棋安聲請以簡易判決處刑，檢察官陳昭銘到庭執
行職務。
中　　華　　民　　國　　111 　年　　11　　月　　3 　　日
                  刑事第二庭  審判長法  官    林卉聆
                                    法  官    林信宇
                                    法  官    陳雅菡
以上正本證明與原本無異。　　　　　　　　　　　　　　　　如不服本判決應於收受判決後20日內向本院提出上訴書狀，並應敘述具體理由。其未敘述上訴理由者，應於上訴期間屆滿後20日內向本院補提理由書(均須按他造當事人之人數附繕本)「切勿逕送上級法院」。告訴人或被害人如對本判決不服者，應具備理由請求檢察官上訴，其上訴期間之計算係以檢察官收受判決正本之日期為準。　　　　　　　　　　　　　　　　　　　　　　　          　　　　　　　　　　　　　 書記官   張佑慈
中　　華　　民　　國　　111 　年　　11　　月　　3 　　日